臺灣高等法院刑事判決　　　　　　　　　　　　　九十一年度上訴字第二一八六號
　　上　訴　人　臺灣板橋地方法院檢察署檢察官
　　被　　　告　乙○○
　　選任辯護人　張瑞釗
　　　　　　　　邱曉欣
右上訴人因被告妨害自由案件，不服臺灣板橋地方法院九十年度訴字第二一一六號，
中華民國九十一年五月二十二日第一審判決（起訴案號：臺灣板橋地方法院檢察署九
十年度偵字第一六九四八號）提起上訴，本院判決如左：
    主  文
上訴駁回。
    事  實
一、乙○○因認甲○○積欠其債務新台幣（下同）四百餘萬元不還，竟於民國八十七
    年間某日，前往台北縣中和市○○路二四○巷九之二號甲○○住處，在該住處門
    上張貼內載「甲○○（阿德）在二十四小時內，不跟我聯絡（對方），已經找黑
    道出來解決了希望你好自為之，麗香」等語之紙條，以加害身體之事，恐嚇甲○
    ○，致使甲○○心生畏懼，危害其安全。
二、案經甲○○訴由台北縣警察局中和分局報請台灣板橋地方法院檢察署檢察官偵查
    起訴。
    理  由
壹、有罪部分：
一、訊據被告乙○○矢口否認有何恐嚇犯行，辯稱：該紙條內容並非伊所寫，亦非伊
    所貼的云云。惟查：
  (一)、右揭事實，業經被告乙○○於偵查中經檢察官提示上開紙條影本予其辨認時坦
      承：「是我朋友寫的，我貼的」等語（見偵查卷第二十二頁），核與告訴人甲
      ○○指訴情節相符，並有告訴人提出之紙條影本一件附卷（偵查卷第二十四頁
      ）可稽，足徵被告乙○○確有張貼上開紙條以恐嚇告訴人之事實至明，其嗣於
      原審及本院審理時改稱「檢察官開庭當時他說我的名字，我當時緊張才說是，
      我回家想想，那些都不是我貼的，也不是我寫的」云云，顯係卸責之詞，不足
      採信。
  (二)、被告乙○○雖另辯稱：該紙條之署名「麗香」並非其名字云云，惟查，以紙條
      恐嚇他人之行為事涉違法，行為人未必會留下真實姓名，何況「麗香」與「梨
      香」發音上亦有相同近似之處，被告乙○○既於偵查中坦承係其請朋友代筆等
      語，其朋友或有所誤認，致將「梨香」誤植為「麗香」，乃極為可能之事。本
      件被告乙○○於偵查中坦承張貼該紙條，足信其確為張貼紙條之人，殊不得僅
      因該紙條之署名「麗香」與被告之姓名有異，即謂該紙條與其無關。
  (三)、末查，告訴人甲○○自陳：我當時會害怕，我就很少去圓通路那裡等語，足徵
      被告之恐嚇行為確實已致使告訴人心生畏懼危害其安全甚明。
  (四)、從而，本件事證明確，被告之犯行洵堪認定，應依法論科。
二、核被告所為，係犯刑法第三百零五條之恐嚇危害安全罪。
三、原審援引刑法第三百零五條，審酌被告之素行狀況、犯罪動機、手段、目的、所
    生危害及犯罪後之態度等一切情狀，量處拘役四十日，並認被告行為後，中華民
    國刑法第四十一條業於民國九十年一月四日修正，同年月十日經總統公布施行，
    修正後刑法第四十一條第一項規定：「犯最重本刑為五年以下有期徒刑以下之刑
    之罪，而受六個月以下有期徒刑或拘役之宣告，因身體、教育、職業、家庭之關
    係或其他正當事由，執行顯有困難者，得以一元以上三元以下折算一日，易科罰
    金。但確因不執行所宣告之刑，顯難收矯正之效，或難以維持法律秩序者，不在
    此限。」，經比較新舊法，認為適用新法對於行為人並無不利，爰依刑法第二條
    第一項前段之規定，適用修正後之刑法第四十一條第一項前段，諭知易科罰金之
    折算標準。經核其認事用法並無不合，量刑亦稱妥適。
四、檢察官上訴意旨，以原審量刑過輕為由，指摘原審此部分之判決不當，惟查量刑
    之輕重，乃屬於法院職權審酌之事項，經本院斟酌再三，仍認原審之量刑妥適，
    與罪刑相當原則相符，並無違法或失當之處，是檢察官此部分之上訴，為無理由
    ，應予駁回。
貳、無罪部分：
一、公訴意旨略以：被告乙○○於九十年五月十八日，與姓名年籍不詳之成年男子三
    人，共同基於犯意聯絡，在台北縣中和市○○路二四○巷九之二號告訴人甲○○
    住處門口，強押告訴人上車，而妨害告訴人之行動自由，復恐嚇稱：如果告訴人
    「太假」（臺語，即不配合之意思），就要把告訴人埋掉等語，致生危害於告訴
    人之安全，復強押告訴人至中和市○○路某代書處，脅迫告訴人簽下面額分別為
    二百三十三萬元、二百萬元及十萬元之本票三張及協議書一份，而使告訴人行無
    義務之事，嗣告訴人簽完本票及協議書後，被告等人始讓告訴人離去，因認被告
    乙○○涉有刑法第三百零二條第一項之以非法方法剝奪人之行動自由罪、第三百
    零四條之強制罪及第三百零五條之恐嚇危害安全罪嫌。
二、訊據被告乙○○堅決否認有何上開妨害自由等犯行，辯稱：伊並未強押告訴人，
    亦未恐嚇告訴人，到代書事務所處理，是告訴人自己講的，代書也是告訴人自己
    找的，協議書內容是在中和市○○路二十九號二樓由蘇起平代書寫的，本票是告
    訴人自己簽的，伊並無妨害甲○○之自由等語。
三、公訴人認被告乙○○涉有前開罪嫌，無非以：被告所涉右揭犯行，業據告訴人甲
    ○○於警訊及偵查中指訴歷歷，並有本票三紙及協議書一份，被告所辯顯係飾卸
    之詞等情為其主要論據。
四、按犯罪事實應依證據認定之，無證據不得推定其犯罪事實；不能證明被告犯罪或
    其行為不罰者，應諭知無罪之判決，刑事訴訟法第一百五十四條、第三百零一條
    第一項分別定有明文。又認定不利於被告之事實，須依積極證據，茍積極證據不
    足為不利被告事實之認定時，即應為有利於被告之認定，更不必有何有利之證據
    ，最高法院三十年上字第八一六號著有判例。次按告訴人之告訴，係以使被告受
    刑事訴追為目的，是其陳述是否與事實相符，仍應調查其他證據以資審認，最高
    法院五十二年台上字第一三○○號亦著有判例可資參照。經查：
  (一)、本件檢察官起訴被告乙○○犯有右開妨害自由等犯行，唯一證據即係告訴人甲
      ○○之指訴，而告訴人甲○○自承曾於八十七年間積欠被告乙○○賭債未償還
      等語（見偵查卷第九頁），可知告訴人甲○○於九十年五月十八日簽立協議書
      、本票之行為並非全然無因，非必然係因受被告之恐嚇、強押及脅迫而為，仍
      應有其他證據以佐證告訴人指訴之真實性，否則，無從遽信告訴人之指述為真
      實。
  (二)、本件告訴人甲○○雖指稱：其遭被告夥同三名男子恐嚇、強押上車至代書事務
      所云云，惟查：證人即書寫上開協議書內容之蘇起平代書於原審到庭證稱：「
      他們上來要我寫他們債權債務的關係，我請他們溝通好，確定金額、償還條件
      ，我再就他們意思幫他們寫明。他們溝通好，我才幫他們寫的，也給他們看過
      沒有問題，再簽名。」，「（問：當時債權人對債務人有無任何恐嚇的言語、
      舉動？）答：我沒有覺的有什麼特別，只是他們在溝通事情。之前不認識雙方
      ，他們是來洽詢債權債務如何寫比較清楚，我請他們溝通確定後，才幫他們寫
      」等語，尚不足以認定告訴人甲○○係受脅迫而簽下協議書及本票。
  (三)、此外，復查無其他積極證據足以證明被告乙○○確有如公訴人指訴右開以非法
      方法剝奪行動自由罪、強制罪及恐嚇危害安全等犯行，既不能證明被告乙○○
      犯罪，揆諸前揭說明，自應為被告無罪之諭知。
五、原審為被告無罪判決之諭知，並無不當，應予維持。
六、檢察官上訴意旨略以：告訴人自警訊、偵訊迄法院審理時，其指訴始終如一，並
    無其他瑕疵，又證人即代書蘇起平於法院審理時，亦僅證稱代為寫明債權債務關
    係，於法院詢問證人有無覺得債務人在簽協議書時有被強迫的樣子嗎？證人亦答
    稱沒有特別留意，依常理，代書本身極不願意扯入他人債權債務是非，原審於審
    理時，復未予以隔離訊問，致證人容易遭受心理上之強制，此觀之證人之筆錄於
    案情之重要關係多屬中性回答，如沒有注意、沒有留意來應答，自難以證人之此
    種證詞來證明被告無妨害自由行為，況在代書事務所時間僅係妨害自由中之一部
    分，亦難以該部分外觀上無強迫行為即遽而推論整個妨害自由行為不成立，故原
    審採證容有失誤云云。惟查：
  (一)、告訴人之告訴，係以使被告受刑事訴追為目的，是其陳述是否與事實相符，仍
      應調查其他證據以資審認，已如前述，縱如檢察官所稱「告訴人自警訊、偵訊
      迄法院審理時，其指訴始終如一，並無其他瑕疵」云云，仍僅係告訴人片面指
      訴，仍應調查其他證據以資審認，本院經查並無其他積極證據足以認定告訴人
      之片面指訴為實在，自難僅以告訴人甲○○之片面指訴而為不利於被告之認定
      。
  (二)、刑事訴訟法第一百六十九條規定：「審判長預料證人、鑑定人或共同被告於被
      告前不能自由陳述者，『得』於其陳述時，命被告退庭。但陳述完畢後，應再
      命被告入庭，告以陳述之要旨。」是否「命被告退庭」，乃屬於審判長之訴訟
      指揮權，自難以原審對證人蘇起平未予以隔離訊問而指摘原審之訴訟程序有何
      違誤。至於檢察官指摘證人蘇起平於案情之重要關係多屬中性回答，或答：「
      沒有注意」，或答：「沒有留意」等語，如檢察官所稱：證人蘇起平既與本件
      被告、告訴人並無任何關係，證人蘇起平於九十一年四月十日作證時，對於九
      十年五月十八日發生事情之經過，既無特別關係，對於一年前發生與其無任何
      關係之事，又如何記得清楚？是以尚難因證人蘇起平回答「沒有注意」，或答
      ：「沒有留意」等語即為不利於被告之認定。
  (三)、公訴人上訴意旨，仍執前詞，指摘原審判決此部分不當，為無理由，應予駁回
      。據上論斷，應依刑事訴訟法第三百六十八條，判決如主文。
本案經檢察官周誠南到庭執行職務。
中      華      民      國九十一    年      九      月     十九     日
                              台灣高等法院刑事第二庭
                                  審判長法  官  蔡  長  溪
                                        法  官  楊  貴  志
                                        法  官  林  俊  益
右正本證明與原本無異。
如不服本判決應於收受送達後十日內向本院提出上訴書狀，其未敘述上訴之理由者並
得於提起上訴後十日內向本院補提理由書。
                                        書記官  陳  明  琴
中      華      民      國     九十一   年      九      月     二十     日
附錄：本判決論罪科刑法條全文
法第三百零五條
以加害生命、身體、自由、名譽、財產之事，恐嚇他人致生危害於安全者
，處二年以下有期徒刑、拘役或三百元以下罰金。
